【裁判字號】    99,交聲,1196
【裁判日期】    991130
【裁判案由】    違反道路交通管理處罰條例聲明異議
【裁判全文】
臺灣士林地方法院交通事件裁定        99年度交聲字第1196號
原處分機關  臺北市交通事件裁決所
異議人即    許羽婷
受處分人
上列異議人即受處分人因違反道路交通管理處罰條例案件，對於
臺北市交通事件裁決所於99年9 月17日所為之處分（原處分案號
：北市裁罰字第裁22-A07YQR085號）聲明異議，本院裁定如下：
    主    文
異議駁回。
    理    由
一、按標線，依其型態分類，其中「線條」，係以實線或虛線標
    繪於路面或緣石上，用以管制交通者，而「黃實線」設於路
    側者，用以禁止停車，此觀道路交通標誌標線號誌設置規則
    第149 條第1 項第1 款第4 目至明。次按禁止停車線，用以
    指示禁止停車路段，以劃設於道路緣石正面及頂面為原則，
    無緣石之道路得標繪於路面上，距路面邊緣以30公分為度；
    本標線為黃實線，線寬除設於緣石正面者以緣石高度為準外
    ，其餘皆為10公分；本標線禁止時間為每日上午7 時至晚間
    8 時，如有延長或縮短之必要時，應以標誌及附牌標示之，
    道路交通標誌標線號誌設置規則第168 條第1 項、第2 項及
    第4 項均有規定。再按在設有禁止停車標誌、標線之處所不
    得停車，道路交通安全規則第112 條第1 項第4 款定有明文
    。又汽車駕駛人停車時，在設有禁止停車標誌、標線之處所
    停車者，處新臺幣（下同）600 元以上1,200 元以下罰鍰，
    道路交通管理處罰條例第56條第1 項第4 款亦有明定。
二、原處分意旨略以：本件異議人即受處分人許羽婷所有車牌號
    碼7662-QL 號自用一般小客車（下稱上開自小客車），於民
    國99年9 月5 日19時1 分許，停放在周邊設有禁止停車標線
    之臺北市○○路409 號前，為臺北市政府警察局交通警察大
    隊員警逕行舉發「在設有禁止停車標線之處所停車」，並拍
    照存證後予以拖吊，嗣異議人於應到案日期前以網路申訴方
    式向原舉發單位陳述不服，經原舉發單位及原處分機關調查
    結果，仍認異議人有上開違規行為，原處分機關乃依前揭道
    路交通管理處罰條例第56條第1 項第4 款及違反道路交通管
    理事件統一裁罰基準表等規定，裁處異議人900 元罰鍰。
三、異議人聲明異議意旨略以：伊當時駕車行經臺北市○○路一
    帶，因故需暫時停車，始將車輛停放於臺北市○○路409 號
    前，該處路段雖劃設有黃色實線，然對向路邊設有一標示「
    黃線禁止停車7-9 、17-19 （假日除外）」之標誌牌，而伊
    停車當天為99年9 月5 日，係星期日，故依標誌之說明應可
    於黃線路段停車，然伊將車輛停放於該處後竟遭拖吊，經伊
    申訴後，原舉發單位雖回覆說明「該址黃線假日開放範圍為
    雙號側」，惟前開標誌牌並未明確載明僅限雙號側可於假日
    黃線停車，如此標示不清，易使民眾誤觸法規，伊認裁罰實
    有不公，為此聲明異議，請求撤銷原處分云云。
四、經查：
    (一)按道路交通管理處罰條例所定罰鍰之處罰事件已依限期到
      案，除有繼續調查必要外，其有：一、行為人對舉發事實
      承認無訛。二、行為人委託他人到案接受處罰情形之一者
      ，得不經裁決逕依基準表期限內自動繳納之規定收繳罰鍰
      結案；行為人逾指定應到案日期後到案，而有前項第1 款
      、第2 款情形者，得逕依基準表逾越繳納期限之規定，收
      繳罰鍰結案；違反道路交通管理事件統一裁罰基準及處理
      細則第41條第1 、2 項分別定有明文，又細譯道路交通管
      理事件統一裁罰基準及處理細則第48條第1 項及第59條第
      2 項之文義，可知違反道路交通管理事件之行為人，逕依
      裁罰基準執行繳納罰鍰，得視為結案，毋庸由交通監理、
      裁決機關裁決者，必以行為人「認為舉發之事實與違規情
      形相符者」為限。是倘行為人雖依照裁罰標準繳納罰鍰，
      然仍認為舉發事實與違規情形不符，而有爭執聲明不服者
      ，即與上開規定不符，此時，交通監理、裁決機關仍須依
      照有關行政程序調查事實並為裁決，亦即該違反道路交通
      管理事件並不當然因此結案。查異議人就本件違規案件，
      前已於99年9 月17日繳納罰鍰，此有統一超商股份有限公
      司代收款專用繳款證明影本1 紙在卷可查（見本院卷第16
      頁），惟異議人於繳納罰鍰後20日內之99年9 月20日即向
      原處分機關遞狀聲明異議，應可認其雖已繳納罰鍰，然對
      本件違規事實並不妥認，揆諸上揭說明，異議人之聲明異
      議符合法定程式，本件自不當然結案，本院仍應依法審究
      ，合先序明。
    (二)異議人所有之上開自小客車，於99年9 月5 日19時1 分許
      ，在臺北市○○路409 號前之設有禁止停車標線處所停車
      ，因而為警逕行舉發其有「在設有禁止停車標線之處所停
      車」之違規，此為異議人所不爭執，並有臺北市政府警察
      局北市警交大字第A07YQR085 號舉發違反道路交通管理事
      件通知單1 紙、採證照片5 張在卷可證（見本院卷第16頁
      、第24頁至第25頁），此部分事實，洵堪認定。
    (三)異議人雖辯稱違規地點對向所設置之標誌牌上，並未限制
      僅雙號側方可於假日黃線停車，應認單號側之黃線路段亦
      可開放假日停車，惟查：
      １依卷附之臺北市政府警察局交通警察大隊99年9 月30日
        北市警交大執字第09932343200 號函說明：「二(一)依道
        路交通管理處罰條例第4 條規定：駕駛人駕駛車輛或行
        人在道路上，應遵守交通標誌、標線、號誌之指示、警
        告、禁制規定。另依道路交通標誌標線號誌設置規則第
        168 條規定：黃線禁止停車時間為每日上午7 時至晚間
        8 時，如有延長或縮短之必要時，應依『標誌及附牌』
        標示之。(二)經查旨揭地點之禁止停車黃線（單號側）並
        未設置標誌牌面指示其管制時間及方式，依前開規定該
        址黃線禁止停車時間為每日上午7 時至晚間8 時，該車
        於禁停時段內違規停放屬實，該址標線清晰可辨，本大
        隊執勤員警係依據現場劃設之標誌、標線及道路交通管
        理處罰條例相關規定依法取締告發、拖吊移置，尚無違
        誤之處」等語；又觀卷附之臺北市交通管制工程處99年
        10月12日北市交工設字第09933397900 號函說明：「二
        經查停放地點係金湖路40 9號前，該路段設有禁停黃線
        ，其標線兩側尚無設置時段管制標誌，依『道路交通標
        誌標線號誌設置規則』第168 條規定，禁停黃線禁止時
        間為每日上午7 時至晚間8 時，如有延長或縮短之必要
        時，應依標誌及附牌標示之。至於案址對面（金湖路37
        0 號側）則設有禁停黃線及及禁停標誌，其管制禁停時
        段為0000-0000 ，0000-0 000黃線禁止停車，0000-000
        0 紅線禁止臨時停車，故仍請行使該路段駕駛人依現場
        標誌、標線指示行止」等語明確在卷，有上開2 份函文
        附卷可憑（見本院卷第21頁至第23頁），是依上揭函文
        說明，足認臺北市○○路370 號前所設之標誌牌，其所
        規制範圍，僅限於雙號側之黃線路段，方可於假日停車
        ，尚不及於對側之單號側黃線路段。
      ２考量臺北市係人車擁擠、交通繁忙之都會地區，為有效
        抒解、維護交通秩序，其交通號誌、標誌、標線之設置
        ，相較於人車稀少之鄉村地區，即須有更為複雜、技術
        性之設置，是即使是在同一路段上，道路兩側之情形亦
        不盡相同（例如：有無公車站牌、消防栓等），故主管
        機關即應斟酌現場實地情況而規劃不同之行政措施，自
        難僅以其中一側設有標線、標誌，即認其效力當然擴張
        至道路之另一側，否則豈非謂主管機關僅於道路單邊劃
        設紅線即可達雙邊禁停之效果？再者，金湖路連接金龍
        路、成功路與民權東路六段，為內湖區○○○道路之一
        ，道路路面非窄，平日車流亦多，且與對向車道間尚有
        一分隔島以資區○○○○道路兩側已有清楚劃分，是駕
        駛人應可明確知悉設置於道路雙號側之標誌牌效力不及
        於單號側，而不致產生混淆。是以，系爭金湖路409 號
        前之路段雖僅在對向號址設有開放黃線假日停車標誌牌
        ，然此係主管機關本於其行政裁量之職權範圍內，考量
        當地交通狀況、交通順暢與安全之維護、路面寬廣、車
        流量大小等因素，認上開路段於假日時僅開放雙號側黃
        線路段供車輛停車最為適當，本院自應予以尊重。
      ３綜上，由前揭現場照片及上開2 份函文，顯見違規地點
        確實僅於雙號側路段設置禁停標誌牌，於異議人停車位
        置之單號側則未設有任何標誌牌，亦即異議人車輛停放
        處之金湖路409 號單號側黃線路段旁，並無設置標誌及
        附牌，則依據前述說明，上開黃線路段在每日之上午7
        時至晚間8時，均屬禁止停車之處所，是異議人於99年
        9 月5 日19時1 分將車輛停放於違規地點時，該處尚不
        得停車，異議人確有違規行為至為明確。
    (四)至異議人另辯以本件違規地點之黃線標示斑駁不清，於夜
      間難以辨識云云，惟細觀上開5 張採證照片，該路段之黃
      色實線於夜間雖略呈斑駁，然仍能以肉眼清楚明辨，而於
      夜間燈光照射下亦未有變色或反光之虞，實無可能使用路
      人錯認該路段並無劃設黃線，異議人此揭所辯，顯不足採
      。
五、綜上所述，異議人確有於前揭時、地在設有禁止停車標線處
    所停車之違規行為，從而原處分機關依道路交通管理處罰條
    例第56條第1 項第4 款之規定，裁處異議人900 元罰鍰，核
    無違誤，本件異議為無理由，應予駁回。
據上論斷，依道路交通案件處理辦法第19條，裁定如主文。
中    華    民    國    99    年    11    月    30    日
                        交通法庭法  官  高雅敏
以上正本證明與原本無異。
如不服本裁定，應於送達後5日內向本院提出抗告狀。
                                書記官  陳映羽
中    華    民    國    99    年    11    月    30    日

司法院資訊處製作；財團法人民間司法改革基金會備份。
